【裁判字號】    97,上易,101
【裁判日期】    970715
【裁判案由】    侵權行為損害賠償
【裁判全文】
臺灣高等法院民事判決                 97年度上易字第101號
上  訴  人  乙○○
被  上訴人  甲○○
上列當事人間請求侵權行為損害賠償事件，上訴人對於中華民國
96年12月17日臺灣臺北地方法院96年度北訴字第7號第一審判決
提起上訴，本院於97年7月1日言詞辯論終結，判決如下：
    主  文
原判決關於命上訴人給付逾新台幣貳拾萬元本息部分、及該部分
假執行諭知暨訴訟費用之裁判（除確定部分外）均廢棄。
上開廢棄部分，被上訴人在第一審之訴及假執行之聲請均駁回。
其餘上訴駁回。
第一、二審訴訟費用（除確定部分外）由上訴人負擔三分之二，
餘由被上訴人負擔。
    事實及理由
一、被上訴人起訴主張：兩造係夫妻，卻感情不睦，上訴人於民
    國94年4月11日下午6時20分許，在台北市○○區○○路6段
    76巷2弄53號4樓住處，因細故與伊發生口角，竟基於傷害故
    意，以用力推打、掐住脖子、拉扯頭髮等方式加害伊，致伊
    受有頭部瘀腫、頸部瘀傷、腹部瘀傷、左上臂瘀傷、左大腿
    紅腫之傷害。上訴人之傷害行為經台灣台北地方法院檢察署
    檢察官偵查起訴，由原審95年度易字第750號刑事判決，處
    上訴人有期徒刑3個月，嗣經本院95年度上易字第1529號判
    決駁回上訴人之上訴而確定。爰依侵權行為之法律關係，求
    為命上訴人應給付伊新台幣（下同）50萬元及自起訴狀繕本
    送達翌日起加計法定遲延利息，與以供擔保為條件請准宣告
    假執行之判決（原審僅判准30萬元本息，駁回其餘20萬元本
    息請求，另駁回被上訴人就原審判決附表1至49所示之侵權
    行為損害賠償70萬元本息請求，被上訴人就敗訴部分均未上
    訴，即已確定，不予論述）。
二、上訴人則以：伊於94年4月11日下午6時許，至安親班接回三
    名子女並購買晚餐回家，約20分鐘後，被上訴人返家要求伊
    將話說清楚，嗣為阻止伊離家，先以身體背靠大門方式阻擋
    ，經伊拉開門約10公分後，被上訴人改採坐地方式，除以背
    靠大門外，另以雙腳抵住沙發椅方式阻擋。二人即發生拉扯
    ，伊係出於正當防衛，無傷害故意。另被上訴人所受之傷勢
    為頭部瘀腫（1×1.5公分、4×3公分）、頸部瘀傷（6×0.1
    公分、1.5×0.1公分、1×0.1公分）、腹部瘀傷（6×0.5公
    分），既非毆傷或棍棒、鈍器所致，情狀輕微，被上訴人請
    求之損害賠償金額，顯屬過高等語置辯，求為命駁回被上訴
    人之訴之判決。
三、原審為被上訴人一部勝訴、一部敗訴之判決，即判命上訴人
    應給付被上訴人30萬元本息，並諭知被上訴人如以10萬元供
    擔保後得假執行；另駁回被上訴人其餘之訴及假執行聲請。
    上訴人就敗訴部分，提起上訴，其聲明(一)原判決不利之部分
    廢棄。(二)上開廢棄部分，被上訴人在第一審之訴及假執行之
    聲請均駁回。
    被上訴人之答辯聲明：上訴駁回。
四、按因故意或過失，不法侵害他人之權利者，負損害賠償責任
    ；又不法侵害他人之身體、健康、名譽、自由、信用、隱私
    、貞操，或不法侵害其他人格法益而情節重大者，被害人雖
    非財產上之損害，亦得請求賠償，民法第184條第1項前段、
    第195條第1項分別定有明文。經查：
  (一)被上訴人主張上訴人於上開時、地，因細故發生口角，竟基
    於傷害之故意，以使力推打及掐住脖子、拉扯頭髮等方式，
    致被上訴人受有頭部瘀腫（1×1.5公分、4×3公分）、頸部
    瘀傷（6×0.1公分、1.5×0.1公分、1×0.1公分）、腹部瘀
    傷（6×0.5公分）、左上臂瘀傷（2.5×1公分、2.5×1公分
    ）、及左大腿紅腫（5×0.5公分）等傷害之侵權行為事實，
    業經原審95年度易字第750號刑事判決處上訴人有期徒刑3月
    ，及經本院95年度上易字第1529號刑事判決駁回上訴人之上
    訴，而確定在案，有該判決書、台北市立聯合醫院仁愛院區
    出具之驗傷單可參（見原審卷4頁至6頁、81至87頁、原審95
    年度附民字第176號卷25頁），可信為真實。
  (二)上訴人雖辯以其為正當防衛，無傷害被上訴人之故意云云，
    惟為被上訴人所否認，且依上訴人所述，當日被上訴人以背
    部靠著大門之方式，欲阻止其離家，嗣除以背部靠著大門外
    ，另改採雙腳抵住沙發椅之坐姿方式阻擋其離家等語，準此
    ，依被上訴人之行為動作，顯無攻擊上訴人之加害行為，上
    訴人豈會有正當防衛之必要？故上訴人辯稱為正當防衛云云
    ，並無可採。從而，被上訴人依上開規定，請求上訴人應賠
    償其非財產上損害賠償，即屬有據。
  (三)爰審酌兩造為夫妻關係，上訴人僅因被上訴人欲阻止其離家
    ，發生口角，竟動手傷害被上訴人、被上訴人所受之傷勢為
    輕傷、及被上訴人96年度之薪資所得為1,237,900元，上訴
    人為845,935元（433,796元＋412,139元），有兩造96年度
    綜合所得稅結算申報所得資料參考清單可參（見本院卷54頁
    ），被上訴人之經濟能力較佳等一切情狀，而認被上訴人得
    請求之非財產上損害賠償以20萬元為適當。
五、從而，被上訴人本於侵權行為之法律關係，請求上訴人給付
    非財產上損害賠償20萬元及自起訴狀繕本送達翌日即95年5
    月19日（起訴狀繕本於95年5月8日寄存送達，經10日發生送
    達效力，送達回證見176號卷70頁）起至清償日止，按年息5
    ％計算之利息，應予准許。原審就上開應准許之部分，為上
    訴人敗訴之判決，並諭知被上訴人供擔保後得假執行，並無
    不合，上訴意旨指摘原判決此部分不當，求予廢棄改判，為
    無理由，應予駁回，另就上開不應准許之部分，判命上訴人
    給付及為供擔保得假執行之諭知，尚有未合，上訴意旨指摘
    原審判決此部分不當，求予廢棄，為有理由，爰由本院改判
    如主文第二項所示。
六、據上論結，本件上訴為一部有理由，一部無理由，依民事訴
    訟法第449條第1項、第450條、第79條，判決如主文。
中    華    民    國    97    年    7     月    15    日
                    民事第十六庭
                        審判長法  官  沈方維
                              法  官  王淇梓
                              法  官  呂淑玲
正本係照原本作成。
不得上訴。
中    華    民    國    97    年    7     月    15    日
                              書記官  明祖全


司法院資訊處製作；財團法人民間司法改革基金會備份。
